【裁判字號】    99,台抗,378
【裁判日期】    990520
【裁判案由】    請求返還擔保金
【裁判全文】
最高法院民事裁定              九十九年度台抗字第三七八號
抗  告  人  劉明公祭祀公業
法定代理人  乙○○
上列抗告人因與相對人甲○○間請求返還擔保金事件，對於中華
民國九十九年二月二十六日台灣高等法院更審裁定（九十九年度
聲更(一)字第一號），提起抗告，本院裁定如下：
    主  文
抗告駁回。
抗告訴訟費用由抗告人負擔。
    理  由
按應供擔保之原因消滅，或訴訟終結後供擔保人證明已定二十日
以上期間催告受擔保利益人行使權利而未行使者，法院應依供擔
保人之聲請，以裁定命返還其提存物，民事訴訟法第一百零四條
第一項第一款及第三款分別定有明文。同法第一百零六條亦明定
前開規定，於其他依法令供訴訟上之擔保者準用之。本件相對人
以其前依原法院九十三年度重上字第五五六號判決（下稱假執行
判決）提供擔保免為假執行，該判決已經本院判決部分廢棄發回
，其餘部分駁回上訴確定，並已執行完畢。其於民國九十八年八
月四日以存證信函（下稱系爭信函）催告抗告人二十日內行使權
利，抗告人逾期未行使為由，聲請返還前開免假執行擔保金。原
法院以：相對人依假執行判決提供擔保免為假執行後，該假執行
判決經本院判決部分廢棄發回，部分駁回上訴確定。原假執行宣
告於廢棄之範圍內失其效力，應認其應供擔保之原因已消滅。其
餘確定部分，則經相對人以系爭信函催告抗告人二十日內行使權
利，該信函於九十八年八月六日送達至抗告人法定代理人乙○○
可收受送達之處所「桃園縣中壢市○○○路10號（新台塑膠工業
股份有限公司，下稱新台公司）」，由新台公司中壢工廠收發人
員簽收，有系爭信函、掛號函件執據、及中華郵政股份有限公司
中壢郵局函暨簽收清單等為證，足認系爭信函業依民事訴訟法第
一百三十七條第一項規定，對抗告人法定代理人乙○○為合法之
補充送達。相對人既已定二十日以上期間催告受擔保利益人即抗
告人行使權利，抗告人迄九十八年九月二十二日尚未行使，則相
對人依民事訴訟法第一百零四條第一項第一款、第三款及同法第
一百零六條規定，聲請返還為免假執行而提供之擔保金，於法即
無不合。抗告人抗辯應向其登記地址台北市○○路○段二七八巷
九號六樓送達始為合法云云，尚不可採。又抗告人於九十八年十
二月九日、九十九年一月六日二度對相對人提起返還不當得利訴
訟，均在相對人於九十八年八月三十一日為本件返還提存物聲請
之後，縱上開訴訟屬對於免假執行所受損害之求償，仍應認抗告
人未於催告之二十日期間內行使其權利。是相對人聲請返還抗告
人強制執行後剩餘之擔保金新台幣（下同）九百三十八萬四千四
百四十五元（華泰商業銀行可轉讓定期存單面額五百萬元及五十
萬元各乙紙、現金三百八十八萬四千四百四十五元），為有理由
（未繫屬本院部分，不予贅述）。因而裁定准予返還上述擔保金
，經核於法並無不合。抗告論旨，仍執陳詞，指摘原裁定不當，
聲明廢棄，非有理由。
據上論結，本件抗告為無理由。依民事訴訟法第四百九十五條之
一第一項、第四百四十四條第一項、第九十五條、第七十八條，
裁定如主文。
中    華    民    國  九十九  年    五    月   二十   日
                      最高法院民事第七庭
                          審判長法官  劉  福  聲
                                法官  鄭  玉  山
                                法官  黃  義  豐
                                法官  劉  靜  嫻
                                法官  袁  靜  文
本件正本證明與原本無異
                                      書  記  官
中    華    民    國  九十九  年    六    月    二    日
                                                      Q

司法院資訊處製作；財團法人民間司法改革基金會備份。
